【裁判字號】    99,交聲,2273
【裁判日期】    991206
【裁判案由】    交管條例聲異
【裁判全文】
臺灣板橋地方法院交通事件裁定        99年度交聲字第2273號
原處分機關  交通部公路總局臺北區監理所蘆洲監理站
異  議  人
即受處分人  張麗娟
上列異議人即受處分人因違反道路交通管理處罰條例案件，對於
交通部公路總局臺北區監理所蘆洲監理站民國99年6 月25日北監
蘆字第裁46-C00000000號處分聲明異議，本院裁定如下：
    主      文
原處分撤銷。
張麗娟汽車駕駛人，行經有燈光號誌管制之交岔路口闖紅燈，處
罰鍰新臺幣壹仟玖佰元，並記違規點數點。
    理      由
一、原處分意旨略以：異議人即受處分人張麗娟於民國99年5 月
    14日中午12時55分許，騎乘車牌號碼N39-595 號重型機車，
    行經臺北縣三重市○○○街與車路頭街之交岔路口，因有「
    駕車行經有燈光號誌管制之交岔路口闖紅燈」之違規行為，
    經臺北縣政府警察局三重分局厚德派出所員警以北縣警交大
    字第C00000000 號舉發違反道路交通管理事件通知單當場舉
    發。嗣異議人不服舉發提出申訴，經原處分機關調查結果，
    仍認前開違規行為明確，乃依道路交通管理處罰條例第53條
    第1 項、第63條第1 項第3 款（原處分漏載第3 款）之規定
    ，於99年6 月25日以北監蘆字第裁46-C00000000號違反道路
    交通管理事件裁決書，對異議人裁處罰鍰新臺幣（下同）1,
    800 元，並記違規點數3 點在案。
二、本件聲明異議意旨略以：異議人於上開時、地騎乘機車，行
    經上開交岔路口，已將機車熄火停妥於騎樓，忽聞員警趨前
    告知違規，前此均未聞有警鳴聲警示；且舉發員警自稱已2
    天2 夜沒睡，舉發當時亦尚未進餐，是該員警當日之身心狀
    況應有不佳，該員警以目視方式判定其有違規，亦無拍照取
    證，實難相信其判斷力；另其原擬拒簽舉發違反道路交通管
    理事件通知單，惟該員警告知行為人拒簽將以郵寄送達，屆
    時罰鍰將提高為2 倍，然該說法與臺北縣政府警察局三重分
    局回函內容相異，該員警上開說法，動機可議，爰依法聲明
    異議，請求撤銷原處分云云。
三、按汽車（包含機器腳踏車）駕駛人，行經有燈光號誌管制之
    交岔路口闖紅燈者，處1,800 元以上5,400 元以下罰鍰，並
    記違規點數3 點，道路交通管理處罰條例第53條第1 項、第
    63條第1 項第3 款分別定有明文。又按停止線，用以指示行
    駛車輛停止之界限，車輛停止時，其前懸部分不得伸越該線
    ；車輛面對圓形紅燈表示禁止通行，不得超越停止線或進入
    路口，道路交通標誌標線號誌設置規則第170 條第1 項前段
    、第206 條第5 款分別訂有明文。再按車輛面對圓形紅燈時
    ，仍逕予穿越路口至銜接路段，含左轉、直行、迴轉及右轉
    （依箭頭綠燈允許行駛者除外）即視為闖紅燈之行為，此經
    交通部於82年4 月22日以交路字第009811號函釋甚明。是車
    輛面對圓形紅燈，猶逕行超越停止線，穿越路口至銜接路段
    ，無論直行或左、右轉，均屬闖紅燈之違規，僅「紅燈右轉
    」因其嚴重性未若闖紅燈直行、左轉彎或迴轉者，故於道路
    交通管理處罰條例第53條第2 項另為規定。
四、經查：
（一）異議人即受處分人張麗娟於99年5 月14日中午12時55分許
      ，騎乘車牌號碼N39-595 號重型機車，行經臺北縣三重市
      ○○○街與車路頭街之交岔路口，經臺北縣政府警察局三
      重分局厚德派出所員警以其有「駕車行經有燈光號誌管制
      之交岔路口闖紅燈」之違規行為，以北縣警交大字第C000
      00000 號舉發違反道路交通管理事件通知單當場舉發等事
      實，為異議人所不爭執，並經證人即舉發警員薛柏俞於本
      院訊問時證述明確，另有上開舉發違反道路交通管理事件
      通知單1紙附卷可稽，應堪信為真實。
（二）異議人雖以前詞置辯，然查：
   1、異議人於本院訊問時雖辯稱：伊認為伊並未闖紅燈，伊當
      時應係綠燈通過云云。然異議人同日亦稱：伊也不太確定
      伊是否為綠燈通行，因為伊常走該路口，所以不會去注意
      等語甚明。是異議人並未確認上開交岔路口之燈光號誌，
      逕自車路頭街左轉後竹圍街之事實，應堪認定。再者，證
      人薛柏俞於本院訊問時結證稱：伊於99年5 月14日中午12
      時55分許執行巡邏勤務，在臺北縣三重市○○○街與車路
      頭街之交岔路口，見後竹圍街方向之燈光號誌為綠燈，且
      車路頭街方向之車輛均已停止，推論車路頭街方向之燈光
      號誌應為紅燈，詎異議人騎乘機車，竟自車路頭街左轉後
      竹圍街等語甚詳。從而，本件異議人於上開時、地，行經
      有燈光號誌管制之交岔路口，面對紅燈仍逕自左轉之事實
      ，應可認定。異議人雖稱本件舉發員警身心狀況不佳，實
      難相信其判斷力云云。然查，本件舉發過程業據證人薛柏
      俞詳述如前，核其與異議人並無任何身分利害或業務關係
      ，亦無嫌隙，衡情證人薛柏俞應無甘冒偽證罪刑責風險而
      設詞構陷異議人之理。而異議人復未能提出其他證據足證
      證人有何捏造事實而違法取締之不法情事，且其證言又與
      常情無悖，足認其證述應非子虛，自可採信。又異議人雖
      以本件舉發並未拍照存證云云；且上開交岔路口之監視系
      統已逾保留期限，並無保留影像乙情，亦有臺北縣政府警
      察局三重分局99年8 月16日函1 紙在卷可查。然交通違規
      案件之舉發，並非均須以科學儀器取得證據資料為必要，
      此觀諸道路交通管理處罰條例第7 條、第7 條之2 等規定
      即甚明確。證人薛柏俞之證詞並無瑕疵可指，足堪採信乙
      節，業經本院審認如上，縱本件舉發當時並未另行拍照或
      錄影存證，亦不影響其證詞之可信度。
   2、次按交通勤務警察或依法令執行交通稽查任務人員，對於
      違反道路交通管理事件之稽查，應認真執行；其有不服稽
      查而逃逸之人、車，得追蹤稽查之；行為人有道路交通管
      理處罰條例之情形者，應填製舉發違反道路交通管理事件
      通知單，並於被通知人欄予以勾記，其通知聯依下列規定
      辦理：一、當場舉發者，應填記駕駛人或行為人姓名、性
      別、出生年月日、地址、身分證統一編號及車主姓名、地
      址、車牌號碼、車輛種類。被查獲之駕駛人或行為人為受
      處分人時，應於填記通知單後將通知聯交付該駕駛人或行
      為人簽名或蓋章收受之；拒絕簽章者，仍應將通知聯交付
      該駕駛人或行為人收受，並記明其事由及交付之時間；拒
      絕收受者，應告知其應到案時間及處所，並記明事由與告
      知事項，視為已收受，違反道路交通管理事件統一裁罰基
      準及處理細則第10條、第11條第1 項第1 款均有明文。查
      警員薛柏俞稽查本件交通違規，並無證據證明有何違反上
      開規定之事項。異議人雖質疑警員薛柏俞未鳴笛示警，待
      伊停妥車輛再行舉發云云。然員警執行交通違規稽查，並
      查無須鳴笛示警之相關規定。又異議人以員警告以拒簽舉
      發違反道路交通管理事件通知書，將以郵寄送達，屆時罰
      鍰將提高為2 倍，認其動機可議云云。然行為人拒絕簽章
      者，舉發員警本可依上開規定，將通知聯交付該駕駛人或
      行為人收受，並記明其事由及交付之時間；拒絕收受者，
      亦可告知其應到案時間及處所，並記明事由與告知事項以
      代之。又行為人未依規定自動繳納罰鍰，或未依規定到案
      聽候裁決，處罰機關應依違反道路交通管理事件統一裁罰
      基準表於通知單送達且逾越應到案期限60日之3 個月內，
      逕行裁決之，違反道路交通管理事件統一裁罰基準及處理
      細則第44條第1 項前段亦規定甚明。另違反道路交通管理
      事件統一裁罰基準表依行為人「期限內繳納或到案聽候裁
      決者」、「逾越應到案期限30日內，繳納罰鍰或聽候裁決
      者」、「逾越應到案期限30日以上60日以下，繳納罰鍰或
      聽候裁決者」、「逾越應到案期限60日以上，繳納罰鍰或
      聽候裁決者」，以定其裁罰之基準。是縱異議人拒絕在舉
      發違反道路交通管理事件通知單上簽名，舉發員警亦可依
      上開規定辦理，並無恐嚇異議人之意義及動機。又本件舉
      發員警係告知異議人，拒絕簽收將會將舉發違反道路交通
      管理事件通知單寄往戶籍地，逾15日未繳納，罰鍰將加倍
      等語之事實，有臺北縣政府警察局三重分局99年6 月15日
      函附卷可稽。則本件舉發員警當日之說明，雖與上開規定
      不符，然與本件舉發之效力無涉，異議人當無從據以卸免
      其責。
（三）綜上，異議人上開違規事實已臻明確，異議人空言否認有
      何違規行為，要無可採。本件事證明確，異議人違規行為
      堪以認定，應依法處罰。
五、綜上所述，本件異議人確有上揭闖紅燈之違規情事，原處分
    機關依上開規定予以裁處，雖非無據。然本件舉發違反道路
    交通管理事件通知單所載應到案日期為99年5 月30日前，異
    議人遲至同年月31日始為申訴，此有交通部公路總局臺北區
    監理所蘆洲監理站交通違規陳述單及查詢1 紙在卷可查。從
    而異議人已逾越應到案期限30日內始為申訴，則原處分機關
    以異議人於期限內到案聽候裁決，裁處異議人罰鍰1,800 元
    並記違規點數3 點，應有未當。從而，本件異議人之聲明異
    議雖無理由，惟上開處分既有違法之處，自應由本院予以撤
    銷，並審酌上開違規情節，依道路交通管理處罰條例第53條
    第1 項、第63條第1 項第3 款及違反道路交通管理事件統一
    裁罰基準表規定，裁處異議人1,900元罰鍰，並記違規點數3
    點，以臻適法。
據上論斷，應依道路交通事件處理辦法第19條前段，裁定如主文
中    華    民    國    99    年    12    月    6     日
                      交通法庭  法  官  謝梨敏
上列正本證明與原本無異。
如不服本裁定，應於裁定送達後五日內敘明抗告理由，向本院提
出抗告狀。
                                書記官  林怡君
中    華    民    國    99    年    12    月    6    日

司法院資訊處製作；財團法人民間司法改革基金會備份。
